臺灣宜蘭地方法院民事裁定　九十一年度訴字第一七八號
　　原　　　告　甲○○
　　訴訟代理人　伊掃魯刀
　　被　　　告　乙○○
右當事人間請求確認租賃關係不存在事件，本院裁定如左：
    主      文
原告之訴駁回。
訴訟費用由原告負擔。
    理      由
一、原告起訴略以：被告非原住民，於民國八十七年十月一日將其擅自占有之位於南
    投縣仁愛鄉○○段第三九號及第四十號山胞保留地出租與原告，約定租期自民國
    八十七年十月一日起至九十二年十月一日止。至八十八年八月底，經原告得知該
    土地為山胞保留地，被告自不得違法出租，乃不願繼續支付租金。被告既為非原
    住民，其占用土地違法原住民保留地開發管理辦法第一條、第三條、第十五條及
    第十六條規定，是其給付係以不能之給付為標的，本件租賃關係應為不存在，為
    此起訴請求確認原告與被告之間就原告所出租之位於南投縣仁愛鄉○○段第三九
    號及第四十號山胞保留地租賃合約關係不存在。被告則以：系爭土地係原告之叔
    向原住民張梁阿琴、梁梅花、梁金花承租。嗣因原告之要求，乃將系爭出租與原
    告。是原告拜託我們，約定租期為八十五年間到八十七年間，以原告名義承租，
    實際上由原告之子耕作。嗣又因原告要求，續訂自八十七年到九十二年間之租賃
    契約。原告至八十八年即未給付租金，故被告已終止租約等語，聲明駁回原告之
    訴。
二、按訴訟標的於確定之終局判決中裁判者，當事人不得就該法律關係更行起訴，民
    事訴訟法第四百條第一項定有明文。給付之訴包括確認之訴，已提給付之訴者，
    具有確認之性質，若再就據以起訴之請求權提起確認之訴，係起訴聲明可代用，
    應認該訴訟標的於確定之終局判決已為裁判，不得更行起訴。
三、經查，原告起訴主張被告於八十七年十月一日將位於南投縣仁愛鄉○○段第三九
　　號及第四十號原住民保留地出租與原告，約定租期自八十七年十月一日起至九十
　　二年十月一日止等事實，業據提出合約書及土地登記謄本為證。惟查，被告前已
　　因本件租賃關係，起訴請求原告給付租金五十萬元，經台灣南投地方法院埔里簡
　　易庭以九十年度埔簡字第七六號判決本件原告應給付被告租金五十萬元及遲延利
    息，並經台灣南投地方法院民事庭以九十年度簡上字第八七號判決駁回原告之上
    訴，有被告提出之上開判決書附卷可稽。而被告於該事件中租金給付請求權是否
    成立，繫於兩造租賃契約是否存在，故上開給付判決有確認租賃關係存否之性質
    。原告於該件民事訴訟中，已提出與本件主張相同之抗辯，即辯稱系爭租賃契約
    因違反原住民保留地管理辦法之規定而無效等語，並已由上開法院於理由欄中詳
    載該院認定租賃契約並非無效之理由，則兩造間之租賃關係之存在，已於上開確
    定判決中經裁判，乃原告再行提起本件訴訟，違反首開之規定，依民事訴訟法第
    二百四十九條第一項第七款後段，其訴為不合法，應予駁回。
四、據上論結，本件原告之訴為不合法，依民事訴訟法第二百四十九條第一項第七款
    、第七十八條，裁定如主文。
中　　　華　　　民　　　國　　九十一　　年　　　八　　　月　　二十一　　日
　　　　　　　　　　　　　　　　　臺灣宜蘭地方法院民事庭
~B法　　　官　謝佩玲
右正本證明與原本無異。
如不服本裁定，應於裁定送達後十日內向本院提出抗告狀（須附繕本）。
中　　　華　　　民　　　國　　九十一　　年　　　八　　　月　　二十六　　日
~B法院書記官　許麗汝
